【裁判字號】    99,交易,391
【裁判日期】    990630
【裁判案由】    過失傷害
【裁判全文】
臺灣板橋地方法院刑事判決             99年度交易字第391號
公  訴  人  臺灣板橋地方法院檢察署檢察官
被      告  乙○○
上列被告因過失傷害案件，經檢察官提起公訴（99年度偵字第10
808 號），被告於準備程序進行中就被訴事實為有罪之陳述，本
院裁定改依簡式審判程序進行，並判決如下：
    主  文
乙○○因過失傷害人，處拘役伍拾伍日，如易科罰金，以新臺幣
壹仟元折算壹日。
    事  實
一、乙○○（所犯公共危險罪部分，業經本院以98年度交簡字第
    4812號判決判處罰金新臺幣5 萬元確定）明知其普通重型機
    車駕駛執照於民國98年1 月8 日已遭吊扣，期間則為1 年，
    於為後述行為時，因仍在吊扣期間之內自不得駕駛重型機車
    上路，亦明知服用酒類，不能安全駕駛動力交通工具者，不
    得駕駛動力交通工具，竟於98年7 月11日15時許起，在其友
    人位於臺北縣新莊市○○街52號3 樓住處飲用酒類威士忌相
    當時間後，至翌（12）日8 時許將行離去之際，雖明知其已
    達不能安全駕駛動力交通工具之程度，猶仍無駕駛執照而騎
    乘車號282-CNT 號重型機車欲前往臺北縣五股鄉○○路之工
    作處所，迄至同日8 時46分許其騎車沿臺北縣新莊市○○街
    往中港路方向，行經與中華路二段交岔路口時，因酒後注意
    力及操控能力減弱，且本應注意汽車行駛時，駕駛人應注意
    車前狀況，並隨時採取必要之安全措施，而依當時天候晴，
    日間有自然光線，路面鋪裝柏油、乾燥且無缺陷，道路無障
    礙物，視距良好等情形，並無不能注意之情事，卻疏未注意
    及此貿然行入路口，適甲○○○（起訴書誤載為「江陳菊旼
    」）騎乘車號OTY-501 號重型機車自設置有閃光紅燈號誌之
    中華路二段往中港路方向駛入前開路口，亦疏未先停止於交
    岔路口前，讓屬幹道車之乙○○機車優先通行後認為安全時
    ，再續行駛入上開交岔路口，二車因而閃煞不及，乙○○所
    駕機車右側車頭遂擦撞到甲○○○之機車左側車身，致甲○
    ○○當場人車倒地，並隨之受有下背部及臀部挫傷等傷害。
    嗣經警據報到場處理時，在偵查犯罪職權之機關或公務員未
    發覺其犯罪前，乙○○即向員警自首為肇事人，並願接受裁
    判，復經員警測得乙○○呼氣中酒精濃度達每公升0.67毫克
    ，始查悉上情。
二、案經甲○○○訴由臺北縣政府警察局新莊分局報告臺灣板橋
    地方法院檢察署檢察官偵查起訴。
    理  由
一、本案被告乙○○所犯並非死刑、無期徒刑、最輕本刑為3 年
    以上有徒刑之罪或高等法院管轄第一審案件，而其於準備程
    序進行中，被告先就被訴事實為有罪之陳述，經告知簡式審
    判程序之旨，並聽取公訴人及被告之意見後，本院認適宜改
    依簡式審判程序進行，爰裁定進行簡式審判程序，合先敘明
    。
二、訊據被告對上開犯罪事實全予坦承，與證人即告訴人甲○○
    ○先後於警詢及偵查中之結證所言亦互核相符，另有卷附之
    道路交通事故草圖、道路交通事故現場圖、道路交通事故調
    查報告表（一）、（二）、刑法第185 條之3 案件測試觀察
    紀錄表、臺北縣政府警察局新莊分局汽機車駕駛人酒後生理
    協調平衡檢測紀錄表、酒精測定紀錄表、被告駕照狀態查詢
    資料、現場照片12張等存卷可參，而告訴人因本案事故確受
    有如上傷害結果此情，復有衛生署臺北醫院98年10月12日開
    立之診斷證明書足資佐證，凡此均可徵前揭被告出於任意性
    之自白與事實並無出入，得為其本案犯行之認定依據。按汽
    車行駛時，駕駛人應注意車前狀況，並隨時採取必要之安全
    措施，道路交通安全規則第94條第3 項定有明文；又按汽車
    駕駛人飲用酒類後其吐氣所含酒精濃度超過每公升0.25毫克
    以上，不得駕車，同規則第114 條第2 款亦有揭示，被告駕
    駛執照當時雖遭吊扣，然其既曾合法考領有適當之普通重型
    機車駕照，當應對上述規定知之甚詳，於騎車上路當中應時
    刻予以注意並確實遵守履行，再依上開道路交通事故調查報
    告表（一）所載，本次道路交通事故發生當時天候晴，日間
    有自然光線，路面鋪裝柏油、乾燥且無缺陷，道路無障礙物
    ，視距亦屬良好，可知被告要無不能注意之情事，其最終竟
    疏未注意及此，貿然駕車前行駛入該交岔路口，終致與同駛
    至該處之告訴人機車發生擦撞，被告對告訴人失卻重心人車
    倒地，並受有前開傷害此情，自有過失灼然明甚，況徵以德
    國、美國之認定標準，對於酒精濃度呼氣已達每公升0.55毫
    克以上者，肇事率為一般正常人之10倍，應認為已達「不能
    安全駕駛」之標準（參法務部88年5 月18日法88檢字第0016
    69號函），由是同可證被告早因飲酒之故，致當時之注意力
    與控制能力出現相當減損，其於是日猶仍駕車上路，所為自
    有過失，且被告之以上過失行為與告訴人之受傷結果間，確
    具相當因果關係，此點亦無可疑。
三、另按汽車行駛至交岔路口，其行進應遵守燈光號誌之指揮，
    道路交通安全規則第102 條第1 項第1 款定有明文；又閃光
    黃燈表示「警告」，車輛應減速接近，注意安全，小心通過
    ；閃光紅燈表示「停車再開」，車輛應減速接近，先停止於
    交岔路口前，讓幹道車優先通行後認為安全時，方得續行，
    道路交通標誌標線號誌設置規則第211 條第1 項第1 款、第
    2 款亦有明定，而查本次事故發生後，依卷附照片與道路交
    通事故現場圖所示之被告機車倒地位置，可知其係在將要越
    過中華路二段路面之際，始與告訴人從中華路二段駛入之機
    車發生擦撞，足見被告機車在告訴人所騎機車進入上開交岔
    路口時，亦已進入該路口，再者，斯時告訴人行進方向之路
    旁既設有閃光紅燈號誌，橫諸上開法文可知，其本應先停止
    於交岔路口前，讓可清楚察覺已進入路口行駛於幹道上之被
    告機車優先通行後，認為安全時方得續行，輔以本案當中並
    無任何證據可認被告另有超速行車之情事存在，告訴人自必
    能妥適預估通過該路口所需之時間，不能搶快進入，是告訴
    人騎乘機車行經設置有閃光紅燈之交岔路口，竟未先停止於
    交岔路口前，待被告機車通行後再駛入該路口，自屬同有過
    失，惟本案刑事責任之認定，並不因此即得免除被告之過失
    責任，告訴人與有過失之情節輕重，僅係酌定雙方民事損害
    賠償責任與刑度之依據，並不影響被告所犯刑事責任之成立
    ，併此敘明。綜上各節，本案事證明確，被告過失傷害犯行
    洵堪認定，應依法論科。
四、核被告所為，係犯刑法第284 條第1 項前段之過失傷害罪。
    按汽車駕駛人，無駕駛執照駕車、酒醉駕車，因而致人受傷
    ，依法應負刑事責任者，加重其刑至2 分之1 ，道路交通管
    理處罰條例第86條第1 項定有明文，查被告考領之普通重型
    機車駕駛執照，業於98年1 月8 日遭主管機關吊扣，於本案
    發生之日其並無適當之駕駛執照乙節已如上述，且被告於肇
    事後經員警實施之酒精濃度測試，測得其呼氣所含酒精濃度
    達每公升0.67毫克此情亦見於前，足認被告於行為時無駕駛
    執照駕車及酒後駕車，因而致人受傷，就其所犯過失傷害之
    犯行，自應依前揭規定，加重其刑。另查被告於肇事後，在
    未被有偵查犯罪職權之機關或公務員發覺前，主動向前往處
    理車禍之員警自首犯罪，並接受裁判乙節，此有卷附臺北縣
    政府警察局新莊分局道路交通事故肇事人自首情形記錄表可
    供對照，其對於未發覺之罪自首而受裁判，核與刑法第62條
    前段之自首要件相符，應依法予以減輕其刑，並先加重後減
    輕之。爰審酌被告既騎乘機車參與道路交通，本應小心謹慎
    以維自身及他人之安全，竟在服用酒類之後仍予駕車上路，
    終因反應能力衰退之故肇生本案，甚至今日仍不願承諾告訴
    人具體之賠償方式，可見其不具充分悔意，惟亦念及本次事
    故發生告訴人亦有如上與有過失之情節，及其所受傷勢程度
    ，與被告至少仍得自白犯罪，坦承己非等一切情狀，量處如
    主文所示之刑，併諭知易科罰金之折算標準，以示懲儆。
據上論斷，應依刑事訴訟法第273 條之1 第1 項、第299 條第1
項前段，刑法第284 條第1 項前段、第62條前段、第41條第1 項
前段，道路交通管理處罰條例第86條第1 項，刑法施行法第1 條
之1 第1 項、第2 項前段，判決如主文。
本案經檢察官蘇振文到庭執行職務。
中    華    民    國    99    年    6     月    30    日
                      交通法庭  法  官  盧軍傑
上列正本證明與原本無異。
如不服本判決，應於判決送達後10日內敘明上訴理由，向本院提
出上訴狀 (應附繕本) ，上訴於臺灣高等法院。其未敘述上訴理
由者，應於上訴期間屆滿後20日內向本院補提理由書「切勿逕送
上級法院」。
                                書記官  周玉茹
中    華    民    國    99    年    7     月    2     日
附錄本案論罪科刑法條全文：
中華民國刑法第284條
因過失傷害人者，處6 月以下有期徒刑、拘役或5 百元以下罰金
，致重傷者，處1 年以下有期徒刑、拘役或5 百元以下罰金。
從事業務之人，因業務上之過失傷害人者，處1 年以下有期徒刑
、拘役或1 千元以下罰金，致重傷者，處3 年以下有期徒刑、拘
役或2 千元以下罰金。

司法院資訊處製作；財團法人民間司法改革基金會備份。
